【裁判字號】    99,交聲,961
【裁判日期】    991231
【裁判案由】    聲明異議
【裁判全文】
臺灣臺南地方法院交通事件裁定         99年度交聲字第961號
移送機關    交通部公路總局嘉義區監理所麻豆監理站
異議人即
受處分人    胡森博
上列異議人即受處分人因違反道路交通管理處罰條例案件，對於
交通部公路總局嘉義區監理所麻豆監理站民國99年6月30日所為
之裁決處分（處分案號：麻監裁罰字第裁75-M00000000號）聲明
異議，本院裁定如下：
    主    文
異議駁回。
    理    由
一、原處分意旨略以：異議人即受處分人胡森博（下稱異議人）
    駕駛車牌號碼5161-TZ號自用小客車，於民國96年7月24日23
    時35分許，行經臺南縣善化鎮○○路與光復路交岔路口處，
    因轉彎車未讓直行車先行，與由第三人許忠傑所騎乘之車牌
    號碼KH8-610號重型機車發生擦撞，致李伯祥受有左手及左
    腳擦傷之傷害，經臺南縣警察局善化分局（下稱舉發機關）
    警員據報到場處理並予以製單舉發，嗣經移送機關即交通部
    公路總局嘉義區監理所麻豆監理站（下稱原處分機關）以其
    違規事證明確，依道路交通管理處罰條例第48條第1項第6款
    、第63條第1項第1款（原處分漏載第1項第1款）、第61條第
    3項及違反道路交通管理事件統一裁罰基準表之規定，裁處
    異議人罰鍰新臺幣（下同）900元，並記違規點數1點、3點
    ，合計4點等語。
二、聲明異議意旨略以：違規地點因地屬偏僻，每晚11時以後，
    交通號誌為「橘色閃點」，應屬路過行人各自小心行車時段
    ，故無所謂優先讓行之路權問題，況異議人行經該路段已事
    先顯示右轉方向燈提示來車注意，但卻被追撞右車尾大燈，
    嚴重毀損，可是對方並無創傷及不良後果，異議人並無過失
    可言，為此聲明異議等語。
三、按汽車駕駛人轉彎時，有轉彎車不讓直行車先行者，處600
    元以上1,800元以下罰鍰，並記違規點數1點。又汽車駕駛人
    ，駕駛汽車違反道路交通安全規則，因而肇事致人受傷者，
    記違規點數3點，道路交通管理處罰條例第48條第1項第6款
    、第63條第1項第1款、第61條第3項分別定有明文。再按汽
    車行駛至交岔路口，轉彎車應讓直行車先行，道路交通安全
    規則第102條第1項第7款亦有明文。
四、經查：
  (一)異議人於上揭時、地駕駛車牌號碼5161-TZ號自用小客車，
    因肇事致被害人許忠傑受傷，經舉發機關員警據報到場處理
    並予以製單舉發，嗣經原處分機關以其違規事證明確，裁處
    如上述裁罰等情，有臺南縣警察局96年8月9日南縣警交字第
    M00000000號舉發違反道路交通管理事件通知單及原處分機
    關99年6月30日麻監裁罰字第裁75-M00000000號裁決書各1份
    在卷可稽。
  (二)異議人雖辯稱對方並未受傷等語，然查，第三人許忠傑於警
    詢中指稱：「（請你詳述整個事故發生經過情形？）我駕駛
    KH8-610普通重型機車，沿進學路慢車道北向南行駛，途經
    事故現場路口時，原本行駛在外側快車道的1部自小客車（
    指異議人所駕駛5161-TZ號）忽然作右轉光復路，我發現危
    險已經來不及閃避因而發生撞擊。」、「（你車輛何處和對
    方車輛何處發生第1次撞擊？你車輛何處損壞？）我機車前
    車頭和左側車身與自小客車右後車尾發生碰撞，我機車前車
    頭損壞、左側車身擦損。」、「（你身體何處因為本件交通
    事故受傷？）我左手及左腳受擦傷。」等語（見警詢筆錄，
    附於本院卷第30-31頁）。又第三人許忠傑受有肘、前臂及
    腕磨損或擦傷、髖、大腿、小腿及踝磨損或擦傷等傷害，亦
    有宏科醫院99年12月21日宏醫字第0991221001號函附第三人
    許忠傑96年7月24日急診病歷及救護記錄表在卷可稽（見本
    院卷第68-70頁），是異議人認第三人許忠傑並無受傷，核
    與事實不符，而尚難採信。
  (三)至異議人辯稱當時交通號誌已轉「橘色閃點」，應無路權可
    言，且其已有顯示右轉方向燈等語；惟查，異議人與被害人
    之行向相同，其應遵守之交通號誌亦相同，是本件路權與交
    通號誌尚無關聯；又縱如異議人所言，其已顯示右轉方向燈
    ，然依上開交通規則規定，轉彎車須讓直行車先行，因此，
    異議人於顯示右轉方向燈後，仍須注意後方是否有直行來車
    ，待直行來車通過後，始得右轉，惟異議人未讓被害人之機
    車先行，致與被害人之機車發生擦撞，是認異議人有轉彎車
    未讓直行車先行之違規行為，堪可認定。
  (四)依上所述，異議人於前揭時地有駕車轉彎車不讓直行車先行
    致人受傷之違規事實至為明確，原處分機關以異議人違反道
    路交通管理處罰條例第48條第1項第6款、第63條第1項第1款
    （原處分漏載第1項第1款）、第61條第3項及違反道路交通
    管理事件統一裁罰基準表之規定，裁處異議人罰鍰900元，
    並記違規點數1點、3點，合計4點之處分，於法核無不當，
    本件異議人之異議為無理由，應予駁回。
五、據上論結，應依道路交通管理處罰條例第87條第2項、道路
    交通案件處理辦法第18條，裁定如主文。
中    華    民    國    99    年    12    月    31    日
                      交通法庭  法  官 林福來
以上正本證明與原本無異。
如不服本裁定，應於收受送達後5日內向本院提出抗告狀。（應
附繕本）
                                書記官 李淑惠
中    華    民    國   100    年    1     月    4     日

司法院資訊處製作；財團法人民間司法改革基金會備份。
